臺灣士林地方法院刑事判決　　　　　　　 96年度訴字第589號
公　訴　人　臺灣士林地方法院檢察署檢察官
被　　　告　甲○○
上列被告因廢棄物清理法案件，經檢察官提起公訴（96年度偵字
第5647號），本院判決如下：
    主  文
本件免訴。
    理  由
一、公訴意旨略稱：被告甲○○明知從事廢棄物清除、清理業務
    者，應向直轄市、縣（市）主管機關或中央主管機關委託之
    機關申請核發公民營廢棄物清除處理機構許可文件後，始得
    受託清除、處理廢棄物業務，竟自民國95年12月間起，於未
    經取得廢棄物清除處理機構許可文件情形下，以每個攤位每
    月收取新臺幣1000元之代價，每日駕駛車牌號碼BD－1171號
    自小貨車至臺北市北投市場及臺北縣淡水鎮竹圍菜市場收取
    攤商之一般廢棄物，並將收集之廢棄物載運至臺北縣淡水鎮
    公所設置之子母式垃圾清潔車傾倒，以此方式從事廢棄物清
    除、處理業務，之後因其手受傷，遂與友人張台平（另行起
    訴）基於犯意聯絡，委請張台平自96年1 月下旬起駕駛上開
    車輛代其收集垃圾，並載運至臺北縣淡水鎮公所設置之子母
    式垃圾清潔車傾倒，嗣張台平與友人陳正直、林正華2 人（
    2 人均另為不起訴處分）於96年2 月1 日凌晨2 時45分許將
    所收集之廢棄物載運至臺北縣淡水鎮番仔田20號前，於傾倒
    至子母式垃圾清潔車時，遭警查獲，因認被告涉犯廢棄物清
    理法第46條第1 項第4 款違法清運廢棄物罪嫌。
二、按案件曾經判決確定者，應諭知免訴之判決，刑事訴訟法第
    302 條第1 款定有明文。此項確定判決既判力之原則，不論
    實質上之一罪，或修正前刑法連續犯、牽連犯、想像競合犯
    等裁判上之一罪，其一部事實已經判決確定者，對於構成一
    罪之其他部分，均有其適用，此乃基於審判不可分之關係，
    在審理事實之法院，就全部犯罪事實，依同法第267 條之規
    定，本應予以審判，故其判決確定之效力，應及於全部之犯
    罪事實，是既判力對於時間效力之範圍，係以最後審理事實
    法院之宣示判決日為判斷之標準。再按諸司法院大法官釋字
    第47號解釋，應以先確定者為有既判之拘束力，後確定者，
    應為免訴之諭知，最高法院47年臺非字第42號判例、85年度
    臺非字第348號判決闡釋甚明。
三、經查：被告於95年8 月間起，於未經取得廢棄物清除處理機
    構許可文件情形下，以每個攤位每月收取新臺幣300 元至
    500 元不等之代價，每半個月駕駛小貨車至臺北市北投市場
    及臺北縣淡水鎮竹圍菜市場收取攤商之一般廢棄物，並將收
    集之廢棄物載運至臺北縣淡水鎮公所設置之子母式垃圾清潔
    車傾倒，以此方式從事廢棄物清除、處理業務，嗣於95年11
    月15日為警查獲，經本院於96年4 月11日以96年度訴字第91
    號判處有期徒刑1 年3 月，緩刑3 年確定，有該案判決書，
    經判決書引用之起訴書（偵查卷第2 頁至4 頁）、臺灣高等
    法院被告全國前案紀錄表各一紙在卷可考，是該判決之既判
    力應係至事實審宣示判決日，即96年4 月11日前之事實。又
    刑事法若干犯罪行為態樣，本質上原具有反覆、延續實行之
    特徵，立法時既予特別歸類，定為犯罪構成要件之行為要素
    ，則行為人基於概括之犯意，在密切接近之一定時、地持續
    實行之複次行為，倘依社會通念，於客觀上認為符合一個反
    覆、延續性之行為觀念者，於刑法評價上，即應僅成立一罪
    。學理上所稱「集合犯」之職業性、營業性或收集性等具有
    重複特質之犯罪均屬之，例如經營、從事業務、收集、販賣
    、製造、散布等行為概念者是。而廢棄物清理法第46條第1
    項第4 款之犯罪，係以未依同法第41條第1 項規定領得廢棄
    物清除、處理許可文件之人，作為犯罪主體，再依該第41條
    第1 項前段以觀，乃謂從事廢棄物清除、處理業務者，應申
    請核發許可文件。是本罪之成立，本質上即具有反覆性，倘
    行為人基於概括之犯意，在密切接近之一定時間及空間內反
    覆從事廢棄物之清除、處理，無非執行業務所當然，於行為
    概念上，應認為包括的一罪。（最高法院95年度台上字第
    1079號判決參照）本件被告自95年8 月間起即於未經取得廢
    棄物清除處理機構許可文件情形下，以每個攤位每月收取新
    臺幣300 元至1000元之代價，每日（有的攤位係每半月）駕
    駛自小貨車至臺北市北投市場及臺北縣淡水鎮竹圍菜市場收
    取攤商之一般廢棄物，並將收集之廢棄物載運至臺北縣淡水
    鎮公所設置之子母式垃圾清潔車傾倒，以此方式從事廢棄物
    清除、處理業務，且被告於本院行準備程序時亦稱「我是95
    年8 月開始收廢棄物，95年11月15日被警察查獲，因身體不
    好有休息約半個月，但是因為我已經和別人約定好所以要把
    工作了結告一個段落所以才還有收（到96年1 月下旬）」，
    足證被告係基於概括之犯意，在密切接近之一定時間及空間
    於向客戶收取費用約定服務之期間內，反覆從事廢棄物之清
    除、處理，為執行業務所當然，於行為概念上，應認為包括
    的一罪。故本案公訴意旨所指犯罪事實，與前揭被告已判決
    確定之犯行，核屬同一案件，應為前案確定判決效力之所及
    ，衡諸首揭規定及說明，爰不經言詞辯論，逕為免訴判決之
    諭知。
四、據上論斷，應依刑事訴訟法第302 條第1 款、第307 條，判
    決如主文。
中　　華　　民　　國　　96　　年　　12　　月　　28    日
                  刑事第一庭審判長法  官
                                  法  官
                                  法  官
以上正本證明與原本無異
如不服本判決，應於收受送達後10日內向本院提出上訴書狀，其
未敘述上訴之理由者並得於提起上訴後20日內向本院補提理由書
（均須按他造當事人之人數附繕本）。
                            書記官  游育慈
中　　華　　民　　國　　96　　年　　12　　月　　28　　日
